【裁判字號】    98,消債清,11
【裁判日期】    981020
【裁判案由】    清算事件
【裁判全文】
臺灣宜蘭地方法院民事裁定            98年度消債清字第11號
債  務  人  甲○○
代  理  人  林育鴻律師
上列當事人因消費者債務清理事件聲請清算，本院裁定如下：
    主  文
清算及保全處分之聲請駁回。
聲請費用新台幣1,000元由聲請人負擔。
    理  由
一、按債務人對於金融機構因消費借貸、自用住宅借款、信用卡
    或現金卡契約而負債務，在聲請更生或清算前，應提出債權
    人清冊，以書面向最大債權金融機構請求協商債務清償方案
    ，並表明共同協商之意旨。消費者債務清理條例第151條第1
    項分別定有明文。又消費者債務清理條例第151條第1項明定
    債務人對於金融機構因消費借貸、自用住宅借款、信用卡或
    現金卡契約而負債務，在聲請更生或清算前，應提出債權人
    清冊，以書面向最大債權金融機構請求協商債務清償方案並
    表明共同協商之意旨，其立法目的在於債務人受法院裁定開
    始更生或清算程序者，其生活、資格、權利等均將受限制，
    該等程序係債務清理之最後手段，於債務人無法與債權人協
    商時，始適用更生程序或清算程序清理其債務，觀諸其立法
    理由亦明。是以，債務人應確實經此協商程序，始能聲請更
    生或清算，如債務人與債權人於進行協商程序時，一造當事
    人消極未盡相關協商義務，或實際上並無成立協商之真意，
    即難謂已履踐消費者債務清理條例第151條規定之前置協商
    程序。
二、本件聲請意旨略以：伊為中低收入戶，每月僅有冬山鄉鄉公
    所以工代賑之薪資新台幣(下同)17,280元，伊有子女2人，
    均在就學中，全家之生計仰賴伊供給，伊曾向最大債權銀行
    永豐商業銀行股份有限公司(下稱永豐商業銀行)表明願共同
    協商意旨，惟因車禍受傷無工作收入，伊無法還款，故銀行
    開立協商不成立，爰依消費者債務清理條例之規定提出清算
    之聲請等語。
三、經查:
（一）本件聲請人於97年5月間向最大債權金融機構永豐商業銀
      行提出前置協商申請，聲請人卻陳稱因車禍休養中且為中
      低收入戶，無法提供具體還款計畫，故致協商不成立等情
      ，有永豐商業銀行陳報狀、前置協商不成立通知書附卷可
      憑，惟查，聲請人所提出羅博醫診字0000000000號診斷證
      明書所載明聲請人係因「左大腿左小腿挫傷及左足大拇指
      趾甲損傷」，於97年10月28日到急診就診拆除趾甲，於97
      年10月29日門診複診，債務人固有因車禍事故而受傷但並
      無住院，且聲請人並未提出該件車禍事故足以影響工作能
      力之證明，堪認上開車禍並未影響聲請人之工作收入。但
      聲請人卻據此為由消極未盡協商之簽約義務，按之上開說
      明，難謂聲請人已履踐消費者債務清理條例第151條規定
      之前置協商程序。再者，本件聲請人形式上雖已向最大債
      權銀行申請協商，然其申請協商時，並無具有誠信原則，
      更應認無進行協商、成立協商之真意，自不得僅憑其申請
      協商之外觀，即遽論其業已經此協商程序，聲請人主張其
      已履踐前置協商程序，應許其逕向法院聲請清算，顯非可
      採。
（二）聲請人固主張其為低收入戶，每月僅有以工代賑薪資17,2
      80元收入，不足支應聲請人每月基本生活支出15,469元，
      且其每月尚需負擔其子黃珮雯、黃珮婷之扶養費用共計
      11,600元，總計每月必要支出為27,069元，並提出其子黃
      珮雯學生證影本及全戶戶籍謄本等文件為憑，故無法提出
      具體還款計畫云云。惟查，聲請人除每月薪資17,280元外
      ，尚有身障補助7,000元、低收扶助5,000元，總計收入有
      29,280元，此有郵政存簿儲金簿在卷可稽。是以，聲請人
      前揭每月平均可支配所得，扣除上開扶養費用及聲請人基
      本生活費，尚餘有2,200元，且其長女黃珮雯（77年12月
      12日）業已成年，聲請人已無扶養之義務，故聲請人並無
      不能清償債務或不能清償債務之虞。
四、綜上所述，聲請人消極未盡協商之簽約義務，難謂已履踐消
    費者債務清理條例第151條規定之前置協商程序。又本件聲
    請人應有工作能力，得部分清償債務，要難謂有不能清償債
    務或有不能清償之虞。清償債務雖非易事，惟債務之承擔係
    源於已身之借貸，聲請人雖與最大債權銀行協商不成立，然
    查其無參與前置協商之誠意，逕為本件清算聲請，自屬違背
    消費者債務清理條例第151條之規定，且上開欠缺又屬無從
    補正，揆諸前揭說明，自應駁回其清算之聲請，又清算之聲
    請既經駁回，則債務人保全處分之聲請即失所附麗，應並予
    駁回，爰裁定如主文。
中    華    民    國    98    年    10    月    20    日

                     民事庭 法      官  林俊廷
上為正本係照原本作成
如不服本裁定，應於裁定送達後10日內，以書狀向本院提出抗告
，並繳納抗告費新臺幣1千元
中    華    民    國    98    年    10    月    20    日
                            書  記  官  廖文章

司法院資訊處製作；財團法人民間司法改革基金會備份。
